【裁判字號】    90,上易,511
【裁判日期】    900503
【裁判案由】    詐欺
【裁判全文】
臺灣高等法院臺南分院刑事判決           九十年度上易字第五一一號     Ｇ
      上  訴  人
      即  被  告  乙  ○  ○
右上訴人因詐欺案件，不服臺灣臺南地方法院八十九年度易字第二四五九號中華民國
九十年二月二十一日第一審判決（起訴案號：臺灣臺南地方法院檢察署八十九年度偵
字第四八七○號），提起上訴，本院判決如左：
      主      文
上訴駁回。
乙○○緩刑肆年。
      事      實
一、乙○○明知其經濟拮据，無償債能力，竟意圖為自己不法之所有，於民國八十三
    年二月二十六日，在台南市○○○街四二七號甲○○之住所，向甲○○佯稱：伊
    經營珠寶生意，急需週轉金，隨後即可清償等語，致甲○○陷於錯誤，而借予新
    台幣（下同）二百萬元，並由乙○○交付以其妻張楊碧香為發票人，台北市第一
    信用合作社大橋分社為付款人，同年十二月三十日期，金額二百萬元之支票及其
    為發票人，八十四年二月二十六日到期，票面金額二百萬元之本票各一張予甲○
    ○，藉以取信於甲○○。詎上開票據屆期後，乙○○未付票款，屢經甲○○催討
    ，乙○○分文未還，甲○○始知受騙。
二、案經甲○○訴請臺灣台南地方法院檢察署檢察官偵查起訴。
      理      由
一、上訴人即被告乙○○供認有向告訴人甲○○借得上揭款項，至今當未償還之事實
    ，惟否認其有詐欺之犯行，辯稱：我向甲○○借得之款項，是投資曾榮炎之珠寶
    生意，一起合夥開店作生意，後來因為曾榮炎發生倒閉情事，無法返還我投資之
    款項，所以我無法對甲○○為清償，後來我妻子過世時，我領得保險費曾交給告
    訴人，我並無詐騙告訴人財物犯意云云。
二、經查，前揭事實，已據甲○○於偵查中、原審及本院審理中指訴綦詳，且被告對
    於上開時、地向告訴人借得二百萬元亦供承在卷，復有被告於借款時交予告訴人
    之支票原本及本票影本各一張附卷足憑。次查，前開之支票存款帳戶係於八十二
    年八月九日設立，自八十三年一月間起，即頻頻發生存款不足，至八十三年五月
    六日被列為拒絕往來戶，有台北市第一信用合作社大橋分社於八十九年五月二十
    三日北一信大字第十號函存卷可稽，足徵被告於向甲○○借款時，經濟情況已相
    當拮据，週轉困難，且無償債能力，竟仍故意隱瞞，欺罔甲○○，致甲○○陷於
    錯誤，而給付二百萬元之巨款予被告。又查，被告雖以投資曾榮炎珠寶店，而遭
    倒閉等情抗辯，唯其自告訴人於八十九年四月十四日向檢察官提出告訴至今，已
    近一年期間，對於曾和曾榮炎合夥投資開設珠寶店一節，均無法舉證以實其說，
    甚至連任何文件資料亦無法提供法院調查，按被告如確有與他人合夥作生意，且
    投資金額至少為二百萬元，衡情應有契約、營利事業登記、商號帳冊或對帳單等
    憑證可資證明，然其於審理中已供承並無任何資料可證明上情，則其所謂投資生
    意云云，與常情有違，顯難採信。至於被告所稱甲○○代領得被告之妻張楊碧香
    勞保給付部分，經告訴人說明該筆款項係被告賣珠寶予其友人，事後因不合意退
    還珠寶，被告以保費抵償珠寶之價金，並交告訴人轉交其友人，與本件借款無涉
    等語，並經被告於原審當庭承認上情，益徵被告所辯均與事實不符，其空言否認
    乃圖卸刑責之詞，不足採信，本案事證明確，被告犯行足以認定。
三、核被告所為，係犯刑法第三百三十九條第一項之詐欺取財罪。原審依刑法第三百
    三十九條第一項，罰金罰鍰提高標準條例第一條前段，並審酌被告之素行、犯罪
    之動機、目的、手段、告訴人所受損害及被告犯罪後之態度等一切情狀，量處被
    告有期徒刑一年，認事用法及量刑均無不當。被告上訴意旨以原審量刑過重為由
    指摘原判決不當，為無理由，應予駁回。
四、查被告未曾受有期徒刑以上刑之宣告，有臺灣高等法院被告全國前案紀錄表在卷
    可稽，且被告已與告訴人成立民事上之和解，償還部分款項予告訴人，餘款約定
    分期清償，有和解書一份在卷可憑，告訴人甲○○亦當庭表示有和解之事，被告
    經此偵審程序及科刑之教訓後，當知警惕，應無再犯之虞，本院認其所受宣告之
    徒刑，以暫不執行為適當，併予宣告緩刑四年，以啟自新。
據上論結，應依刑事訴訟法第三百六十八條，刑法第七十四條第一款，判決如主文。
本案經檢察官李傳來到庭執行職務。
中    華    民    國      九十      年      五      月      三          日
                                  臺灣高等法院臺南分院刑事第一庭
                                      審判長法官  黃    三    哲
                                            法官  黃    聰    明
                                            法官  林    勝    木
右正本證明與原本無異。
不得上訴。
                                      法院書記官  陳    淑    貞
中    華    民    國      九十      年      五      月     四           日
附錄法條：
刑法第三百三十九條第一項：意圖為自己或第三人不法之所有，以詐術使人將本人或
                          第三人之物交付者，處五年以下有期徒刑、拘役或科或
                          併科一千元以下罰金。


司法院資訊處製作；財團法人民間司法改革基金會備份。
